【裁判字號】    98,台上,2892
【裁判日期】    980527
【裁判案由】    違反著作權法
【裁判全文】
最高法院刑事判決            九十八年度台上字第二八九二號
上  訴  人  台灣高等法院檢察署智慧財產分署檢察官
被      告  甲○○○
上列上訴人因被告違反著作權法案件，不服智慧財產法院中華民
國九十八年一月二十三日第二審更審判決（九十七年度刑智上更
(一)字第一四號，聲請簡易判決處刑案號：台灣高雄地方法院檢察
署九十六年度偵字第六五四二號），提起上訴，本院判決如下：
    主  文
上訴駁回。
    理  由
按刑事訴訟法第三百七十七條規定，上訴於第三審法院，非以判
決違背法令為理由，不得為之。是提起第三審上訴，應以原判決
違背法令為理由，係屬法定要件。如果上訴理由書狀並未依據卷
內訴訟資料，具體指摘原判決不適用何種法則或如何適用不當，
或所指摘原判決違法情事，顯與法律規定得為第三審上訴理由之
違法情形，不相適合時，均應認其上訴為違背法律上之程式，予
以駁回。本件原判決以公訴意旨略以：被告甲○○○為設於高雄
縣岡山鎮○○路一四五之三號一樓「岡山藍語生活網」網咖店之
實際經營者，其明知如原判決附表（下稱附表）所示之「汽車總
動員」等四十一件視聽著作，分別為附表所示之美商迪士尼企業
股份有限公司、美商華納兄弟娛樂公司、美商廿世紀福斯影片股
份有限公司、美商美國環球影片製作有限責任合夥、美商哥倫比
亞影片股份有限公司、美商米高梅影片股份有限公司、美商派拉
蒙影片股份有限公司及美商新線製作股份有限公司（以下簡稱迪
士尼公司等）八家公司享有著作財產權，未經迪士尼等八家公司
之同意或授權，不得擅自重製或公開傳輸其著作。竟意圖出租營
利，自民國九十三年十二月一日起，迄九十五年十二月十五日為
警查獲止，先以不詳方式取得如附表所示之四十一部視聽著作，
在其經營之上開網咖內，將附表所示之四十一部視聽著作之電影
電子檔重製於該店內之伺服器，於該網咖店內其他電腦內灌有以
區○○路方式連線至該伺服器並執行播放電影電子檔之程式，該
程式介面並有「影視西洋片」、「影視亞洲片」、「影視卡通片
」等類別選項，使至「岡山藍語生活網」網咖店內不知情之不特
定消費者得自該網咖店之電腦上，任意點選電腦內之上開程式介
面上之選項，以區○○路連線至該伺服器，再由該伺服器傳輸至
該消費者所使用之電腦之磁碟空間內，而在該電腦上播放其點選
之電影觀賞，以此方式公開傳輸該等視聽著作。嗣於九十五年十
二月十五日下午一時十分許，為警持法院所核發之搜索票前往搜
索，當場查獲上情，並扣得被告所有供網咖使用之電腦（含電腦
主機、鍵盤、滑鼠、喇叭、螢幕）共四十七組，因認被告意圖出
租而擅自以重製之方法及以公開傳輸之方法侵害他人之著作財產
權，涉犯著作權法第九十一條第二項之重製罪及同法第九十二條
之公開傳輸罪云云。經審理結果，認不能證明被告犯罪，因而撤
銷第一審所為被告部分科刑之判決，改判諭知被告無罪，已詳述
其調查、取捨證據之結果及認定無罪之心證理由。就形式上觀察
，原判決要無足以影響判決結果之違法情形存在。檢察官上訴意
旨略以：(一)證人蔡明航係幫助被告經營網咖店之業者，本就有偏
袒被告之虞，或甚至有參與犯罪，原判決僅以其到場協助勘驗而
採認其證言，恐有不當，應由公正客觀之第三人到庭協助勘驗，
原審未能以此調查，顯有應於審判期日調查之證據未予調查之違
法。(二)編號六電腦主機於搜索日確有如警卷第四十三頁之影片，
足認被告經營之網咖可供人下載影片，原審未能傳訊當天查獲之
警員為證，亦有應調查而未調查之違法。(三)若由不特定客人擅自
下載影片，通常需先下載Ｐ２Ｐ軟體，再下載影片，惟Ｐ２Ｐ軟
體會影響網咖店之營運，故不太可能，原審並未深究，僅於審理
中訊問證人蔡明航是否設置Ｐ２Ｐ軟體，證人答稱沒有，又稱每
一消費者都可以下載影片等語，並未深入調查，況證人之證言本
就有偏袒之虞，顯有應於審判期日調查之證據未予調查之違法云
云。
惟查（一）證據之取捨與證據之證明力如何，均屬事實審法院得
自由裁量、判斷之職權，苟其此項裁量、判斷，並不悖乎通常一
般人日常生活經驗之定則及理則上當然存在之法則，又已於判決
內論敘其何以作此判斷之心證理由者，即不得任意指摘為違法，
而據為提起第三審上訴之合法理由。原判決業於理由內敘明：被
告遭扣押之二台伺服器經原審當庭勘驗結果，其中編號四之伺服
器主機經開機後，呈現之畫面乃Linux 作業系統，證人蔡明航表
示此一作業系統非其公司為被告建置之Windows 系統，此二系統
無法互相跳接，且編號四伺服器主機雖放在被告店內，但未見被
告有使用，勤志公司亦未曾幫被告將編號四伺服器主機與其他電
腦做連線設定，該主機係警員於現場看到後一併拿回等語。而此
一伺服器主機經原審資訊人員當庭嘗試進入開機畫面均因系統已
經損毀而無法輸入密碼，進而進入Linux 作業系統，是以，編號
四伺服器主機內是否確有侵害告訴人著作財產權之影片，已無從
證明，原審審理時，蒞庭檢察官已當庭表示撤回編號四伺服器主
機之證據。另編號六伺服器主機部分，於進入主畫面後，確可看
見蔡明航所屬勤志公司為被告建置之「岡山藍語生活網網咖魔法
師」畫面，畫面中所設置之遊戲選單共有：「線上遊戲類」、「
射擊遊戲類」、「戰略遊戲類」、「角色扮演類」、「益智遊戲
類」、「聊天通訊類」、「網路瀏覽類」等項，惟並無所謂影片
欣賞或類似之選項。雖實施搜索時編號六電腦有警詢卷第四十三
頁所示的畫面，惟證人蔡明航於原審證稱：因為本身只是把文字
檔修改而已，並沒有徹底破壞主系統，所以開機以後又回到主系
統，原來修改過的被蓋掉，所以現在該畫面不存在。警卷第四十
三頁是現場照片，機台關掉後再啟動畫面就不會存在了等語，再
佐以蔡明航於原審所證岡山藍語生活網網咖六十幾台單機，每一
個消費者只要有軟體，都可以破解右鍵的封鎖碼下載影片等情，
可見被告所經營之「岡山藍語生活網網咖」縱然電腦中確實存有
公訴意旨所指影片，惟上開影片究竟係被告所重製，並放置電腦
伺服器中供人下載觀賞，抑或係由他人利用店內網路下載後暫存
於電腦中，即不無疑問。則被告對於其所經營之網咖店內電腦中
存有侵害告訴人著作財產權之非法重製電影影片，並提供他人下
載觀賞等情是否明知，即有疑義。況證人蔡明航亦證稱被告並不
懂電腦，無法自行維修或灌錄電腦軟體，勤志公司亦未曾為被告
灌錄影片，而被告除委由勤志公司做電腦維修外，並未委託其他
電腦公司為店內電腦從事維護工作，以被告之學歷僅國小三年級
程度，且已年逾七旬，有無能力自己灌錄影片、或自行上網下載
影片、甚或明知並委託他人為店內電腦灌錄影片以供他人觀賞，
已有疑問，況亦無任何證據足資證明等情。上揭所為論斷，經核
並無判決不備理由之違法情事，且其取捨判斷，亦未違背客觀存
在之經驗法則或論理法則。原審未再傳喚當天查獲之警員，亦不
違法。檢察官上訴意旨漫事指摘原判決有應於審判期日調查之證
據未予調查之違法云云，並非確實依據卷內訴訟資料而為具體表
明，不能認已具備適法上訴第三審之形式要件。（二）被告所經
營之「岡山藍語生活網網咖」並未設置任何禁止他人刪改畫面或
下載影片之機制，即便建置，依證人蔡明航所述，只要懂得網路
軟體者均有可能進入主畫面更改，是「岡山藍語生活網網咖」縱
然電腦中確實存有公訴意旨所指影片，惟被告是否明知，亦有疑
義。依證人蔡明航所言，被告並不懂電腦，無法自行維修或灌錄
電腦軟體，勤志公司亦未曾為被告灌錄影片，凡具相當電腦知識
之任何第三人均有可能有此能力自行更改勤志公司為被告電腦所
建置之網路軟體，或利用店內電腦自行上網下載影片，則被告店
內電腦中所出現之影片究係何人所放置，即有疑問。刑事訴訟法
第一百六十一條第一項規定：檢察官就被告犯罪事實，應負舉證
責任，並指出證明之方法。因此，檢察官對於起訴之犯罪事實，
應負提出證據及說服之實質舉證責任。倘其所提出之證據，不足
為被告有罪之積極證明，或其指出證明之方法，無從說服法院以
形成被告有罪之心證，基於無罪推定原則，自應為被告無罪判決
之諭知。本件檢察官迄未提出適合於證明被告有違反著作權法之
積極證據，並說明其證據方法與待證事實之關係。原審經審理結
果，對於卷內訴訟資料，復已逐一剖析，參互審酌，仍無從獲得
被告犯罪之心證，因而撤銷第一審科刑判決，改判諭知被告無罪
，自不能任意指摘為違法。綜上所述，檢察官以上情指摘原判決
違背法令，核與法律規定得為第三審上訴理由之違法情形，不相
適合，其上訴為違背法律上之程式，應予駁回。
據上論結，應依刑事訴訟法第三百九十五條前段，判決如主文。
中    華    民    國  九十八  年    五    月  二十七  日
                      最高法院刑事第二庭
                          審判長法官  莊  登  照
                                法官  許  錦  印
                                法官  黃  正  興
                                法官  陳  東  誥
                                法官  林  錦  芳
      本件正本證明與原本無異
                                      書  記  官
中    華    民    國  九十八  年    六    月    二    日
                                                   m


司法院資訊處製作；財團法人民間司法改革基金會備份。
